【裁判字號】    92,台上,336
【裁判日期】    920122
【裁判案由】    偽造文書
【裁判全文】
最高法院刑事判決                                九十二年度台上字第三三六號
    上  訴  人  乙○○
    選任辯護人  施習盛律師
    上  訴  人  甲○○
右上訴人等因偽造文書案件，不服台灣高等法院中華民國八十九年五月十日第二審判
決（八十九年度上訴字第一九號，起訴案號：台灣板橋地方法院檢察署八十五年度偵
字第二三五九三號），提起上訴，本院判決如左：
    主  文
原判決撤銷，發回台灣高等法院。
    理  由
本件原判決撤銷第一審之科刑判決，改判仍論上訴人乙○○、甲○○以共同連續行使
偽造私文書，足以生損害於公眾及他人罪，乙○○處有期徒刑柒月；甲○○處有期徒
刑捌月，固非無見。
惟按：(一)、法院核對筆跡，固為證據調查方法之一種，但除非筆跡有顯著跡象，凡具
一般字學常識之人，足以肉眼辨別其真偽異同者外，仍須藉重科學儀器及專門知識，
就其內容付與鑑定，始足以資判斷。本件關於原判決附表壹之九部分，原判決認定上
訴人二人共同偽造被害人郭姵伶名義之買賣契約書、汽車過戶登記書及異動登記書，
持向監理機關辦理車號ＨＰ五七九三號汽車之過戶登記等情（見原判決第三頁、第四
十至四十二頁），係以上訴人乙○○坦承另一車號ＦＮ三六一七號汽車買賣契約書上
之「郭姵伶」署押係其所為，而該ＨＰ五七九三號汽車之買賣契約書上之「郭姵伶」
署押，與之「完全相同」，因認此部分亦係由乙○○簽署偽造等由，為其主要之論據
（見原判決理由二十一至二十三頁，理由參、二(二)之、）。然依卷附之上開二份
汽車買賣合約書影本觀之（見偵查卷第一三九頁、第一九三頁），其上「郭姵伶」署
押，並無顯著跡象，足以憑肉眼觀察即可認定二者係出自同一人手筆。原判決未說明
其斷定之依據，率認該二部分之署押完全相同云云，難謂適法。(二)、有罪之判決，其
所認定之事實與所記載之證據及理由，必須與卷內之證據相適合，否則即屬證據上理
由之矛盾。經查：(1)原判決於事實欄認定：上訴人等二人係持用經變造之郭姵伶身分
證影本（將原住址變造為台北縣新店市○○路四十八巷十九號一樓，即上訴人甲○○
之居處），而實施本件相關之犯行等情（見原判決第三頁），理由欄並為相同之說明
（見原判決第三十一頁，理由伍之(六)）。然依卷附之上訴人等持以辦理汽車過戶登記
使用之郭姵伶身分證影本，其上「住遷註記」仍登記為「彰化縣鹿港鎮洋厝里七鄰新
厝巷一五六號」，核與被害人郭姵伶於警訊時所提出其換發之身分證（影本）上之記
載相同（見偵查卷第三十一頁）。原判決此部分之事實認定及理由之論述，顯與卷證
資料不相適合，自有可議。(2)原判決對於上訴人乙○○所為：伊經手之中古車輛買賣
，係委託林碧鐘辦理相關之過戶登記，伊不知客戶提供之身分資料有偽造或冒名之情
形等辯解，及其所舉之證人林碧鐘證稱：「只要是協翔汽車材料行（負責人為上訴人
乙○○）都是我代辦。一般辦理過戶，都是賣方委託辦理過戶」等語，認為不足採取
。係以「縱有所謂代辦者，於全部卷附之汽車過戶登記書、汽車各項異動登記書上，
均無林碧鐘之印文，而只有『台北縣汽車服務協會張兩福』之印文，足見證人林碧鐘
所陳不實，自不得為被告有利事證」，為其論據之一（見原判決第二十頁，理由參、
二之(一)）。然依卷內資料，車牌號碼ＧＩ五０二五、ＡＢ九五六五號車輛（即原判決
附表壹之二及六部分），其汽車過戶登記書上均蓋有「台北縣汽車服務協會林碧鐘」
之印戳（均影本，見偵查卷第一五五、一五八、一五九頁）。原判決上開論斷，亦與
卷證資料不符，併有證據上理由矛盾之違誤。(三)、前交通部電信管理局（現已改制為
中華電信股份有限公司）雖為公務機關，但民眾向該局申請使用呼叫器，純屬私法上
之行為，縱申請之用戶使該局職員為不實之登載，亦難繩以刑法第二百十四條之使公
務員登載不實罪（本院六十九年台上字第二九八二號判例參照）。原判決以上訴人甲
○○冒用簡忠義之名義，向前交通部電信管理局申請租用０五０二０六｜八二七號呼
叫器部分（即原判決第四頁，事實欄第三項部分），尚成立使公務員登載不實罪，併
有判決適用法則不當之違背法令。以上或為上訴意旨所指摘，或為本院得依職權調查
之事項，應認原判決有撤銷發回之原因。
據上論結，應依刑事訴訟法第三百九十七條、第四百零一條，判決如主文。
中      華      民      國    九十二    年      一      月    二十二    日
                              最高法院刑事第十庭
                                  審判長法官  林  增  福
                                        法官  邵  燕  玲
                                        法官  吳  昆  仁
                                        法官  陳  世  雄
                                        法官  惠  光  霞
      右正本證明與原本無異
                                              書  記  官
中      華      民      國    九十二    年      一      月    二十四    日


司法院資訊處製作；財團法人民間司法改革基金會備份。
